【裁判字號】    97,交聲,3150
【裁判日期】    980220
【裁判案由】    交管條例聲異
【裁判全文】
臺灣板橋地方法院交通事件裁定        97年度交聲字第3150號
原處分機關  交通部公路總局臺北區監理所板橋監理站
異  議  人
即受處分人  乙○○
上列異議人即受處分人因違反道路交通管理處罰條例案件，對於
交通部公路總局臺北區監理所板橋監理站中華民國九十七年十一
月二十六日所為板監裁字裁四一─ΑＥＷ五一四二一九號、四一
─ΑＥＷ五一四二二○號裁決處分聲明異議，本院裁定如下：
        主  文
異議均駁回。
        理  由
一、按汽車駕駛人在設有禁止迴車標誌或劃有分向限制線、禁止
    超車線或禁止變換車道線之路段迴車者，處新臺幣（下同）
    六百元以上一千八百元以下罰鍰，並記違規點數一點，道路
    交通管理處罰條例第四十九條第二款、第六十三條第一項第
    一款（裁決書漏載第六十三條第一項第一款）分別定有明文
    。次按，汽車駕駛人，駕駛汽車有違反道路交通管理處罰條
    例之行為，經交通勤務警察或依法令執行交通稽查任務人員
    制止時，不聽制止或拒絕停車接受稽查而逃逸者，除按各該
    條規定處罰外，處三千元以上六千元以下罰鍰；而汽車駕駛
    人違反道路交通管理處罰條例第六十條第一項者，除各依原
    條款處罰鍰外，並各予記違規點數一點，道路交通管理處罰
    條例第六十條第一項、第六十三條第一項第一款（裁決書漏
    載第六十三條第一項第一款）分別定有明文。再按「汽車駕
    駛人之行為有下列情形之一，當場不能或不宜攔截製單舉發
    者，得對汽車所有人逕行舉發處罰：四、不服指揮稽查而逃
    逸，或聞消防車、救護車、警備車、工程救險車之警號不立
    即避讓。」、「前項逕行舉發，應記明車輛牌照號碼、車型
    等可資辨明之資料，查明汽車所有人姓名或名稱、住址後，
    製單舉發處罰之。」，道路交通管理處罰條例第七之二條第
    一項第四款、第四項亦規定甚明。另按「本條例之處罰，受
    舉發違反道路交通管理事件之受處罰人，認為受舉發之違規
    行為應歸責他人者，應於舉發違反道路交通管理事件通知單
    應到案日期前，檢附相關證據及應歸責人相關證明文件，向
    處罰機關告知應歸責人，處罰機關應即另行通知應歸責人到
    案依法處理。逾期未依規定辦理者，仍依本條例各該違反條
    款規定處罰。」，道路交通管理處罰條例第八十五條第一項
    亦明定可循。
二、本件舉發機關臺北市政府警察局大同分局以受處分人即異議
    人乙○○所有車牌號碼為ΑＬ二─九九六號重型機車，於民
    國九十七年十月九日八時三十分許，行經臺北市○○路與市
    ○○道口時，其駕駛人有在禁止迴車標誌路段迴車且不聽勤
    務人員制止指示拒絕停車接受稽查而逃逸（沿承德路往市○
    ○道南向東逃逸）之違規行為，嗣舉發員警當場鳴笛並以指
    揮手勢指示停車受檢不從卻加速逃逸，員警當場抄錄該車車
    號，並經查證該車電腦車籍資料後，製單逕行舉發，此有臺
    北市政府警察局九十七年十月九日北市警交字第ＡＥＷ五一
    四二一九號、四一─ΑＥＷ五一四二二○號舉發違反道路交
    通管理事件通知單各乙紙在卷可稽。嗣原處分機關並據以裁
    決，以異議人違反道路交通管理處罰條例第四十九條第二款
    、第六十條第一項之規定，分別裁處罰鍰新臺幣九百元並記
    違規點數乙點，及罰鍰新臺幣三千元並記違規點數乙點，此
    亦有交通部公路總局臺北區監理所板橋監理站九十七年十一
    月二十六日板監裁字裁四一─ΑＥＷ五一四二一九號、四一
    ─ΑＥＷ五一四二二○號違反道路交通管理事件裁決書附卷
    可據。
三、聲明異議意旨略以：伊實無此等違規行為，平日該車係由伊
    上班使用亦未借予他人，然並未於上開時間前往舉發地點，
    且警員逕行舉發應附照片，復無違規者簽名，實難令異議人
    甘服，爰依法聲明異議，請求撤銷原處云云。
四、經查：
  (一)上開機車駕駛人之違規事實，業據證人即舉發警員甲○○於
    本院訊問時到庭具結證稱：「本件是我舉發的，當時我是在
    承德路與市○○道執行勤務，當時我們有三位警察執勤，位
    置如我庭呈現場圖所畫紅色部分，當時我看到一輛機車從站
    西路，違規迴轉到館前路，我們就上前鳴笛示意要他停車，
    但機車就從紐澤西護欄迴轉往回走，到市○○道剛好紅燈，
    我們走過去到他前面，我鳴笛示意要他停車，我已走到距離
    他一個手臂的距離，剛好變成綠燈，他就沿市○○道往東離
    去，當時因車很多沒有辦法攔他，當時除了我，還有其他二
    位同事有看到該機車車牌號碼，還有車子顏色，當場我有把
    我記到的車號與同事記到的車號互相比對確認無誤，而且我
    看到那輛機車車號二次，我確認我沒有記錯，之後回隊上核
    對車籍資料，確認車號所顯示的廠牌顏色與我所見的相符而
    逕行舉發。」、「（問：當時是無拍照存證？）沒有拍照，
    當時有帶照相機，但沒有拍照，本來以為第二次可以攔他，
    但過去時已經來不及，他已經離去。」等語（參本院九十八
    年一月八日訊問筆錄），並有臺北市政府警察局大同分局九
    十七年十一月六日北市警同分交字第○九七三四二七五七○
    ○號函、證人所提出之道路交通事故現場圖及照片四幀在卷
    可稽。
  (二)按交通警員製單舉發違反道路交通管理處罰條例所列之違規
    行為，係公務員基於職務上權力，依法就特定之具體事件所
    為具公法上效果之單方行政行為，基於公務員為公法上行為
    具有公信力之原則，該行政處分當可被推定為真正，本此公
    信原則，立法者乃賦予行政機關制定違反道路交通事件統一
    裁罰標準及處理細則，使執勤警員得當機處分以達其維護交
    通秩序、安全之行政目的。反之，若謂公務員一切行政行為
    均需預留證據以證其實，則國家行政勢必窒礙難行。本件舉
    發員警即證人甲○○與異議人並不相識，亦無宿怨嫌隙，衡
    情證人應無甘冒偽證罪刑責風險而設詞構陷異議人之理，其
    對當日所見違規情形於具結後堅證如上，足認其確係依自己
    親自見聞所得而為上開供述。且依其所述目睹與攔查過程之
    客觀狀況，亦應無誤看燈號或車輛之可能。復證陳其於此等
    狀況逕行舉發時亦會與其他目睹同事相互核對所見車號一致
    ，並確認依車號查得車籍資料與所見車輛相符後，方據以製
    單舉發，尤足認其對本案之舉發係慎重為之，此外復查無其
    他任何事證可認證人甲○○上開證述有何瑕疵或與事理相違
    而可認與事實不符之處，本院依直接審理所得心證，堪認其
    自己親自見聞之上開證述，應與事實相符。又本件違規情形
    事出突然，客觀上舉發員警顯不及取用照相器材拍照存證，
    而已無法藉由其他科學舉證方式認定事實。惟在認定事實上
    ，人證本即為法律所允許之證據方法，茍證人之證述經調查
    結果可得與事實相符之心證，自可憑以為事實之認定，此在
    數量龐大且突發狀況較多之交通事件中尤然，不因未經拍照
    存證而有異。
  (三)又就異議人固尚辯稱其並未騎乘上開機車於舉發時間行經該
    處云云，並提出當日上下班之使用記錄查詢報表，惟此充其
    量僅足證明其當日確曾到班，尚不足以排除其間有外出或借
    予同事使用之可能性；而異議人既無法說明是否另有真正之
    駕駛上開機車而違規之人，復未有任何證據證明員警舉發有
    何違誤情事，則其所辯尚無足採信。
  (四)查本件係逕行舉發而依法對車輛所有人裁罰，依前開法律之
    規定，異議人得於到案日前向監理機關告知違規駕駛人姓名
    、身分證統一編號及住址者，處罰機關即應另行通知違規駕
    駛人到案依法處理，然異議人迄今均未依上開規定而告知違
    規駕駛人之年籍。按異議人既為系爭機車所有人，自可推定
    系爭機車為異議人事實上所管領，則系爭機車之使用狀態，
    當應由異議人舉證，茍無遭竊、遺失、轉讓或出借他人等可
    資證明該機車已逸脫其實力管領之情形，依上開規定即應對
    之裁罰。然異議人僅空言舉發當時系爭機車未行經該處，並
    未提出相當之證據以供審酌、調查，尚難遽認當時該機車不
    在其管領之下。本件係依法律規定歸責於汽車所有人而為處
    分，並非以異議人為駕駛人而裁罰，是縱異議人上開所述屬
    實，在不能排除異議人將系爭機車出借或容任他人騎乘可能
    性之情形下，此亦無礙於原處分機關依道路交通管理處罰條
    例所定歸責原則而對異議人裁決處分之合法性。
  (五)綜上所述，異議人所為各項置辯，尚難憑信，本件依證人甲
    ○○之證述，已堪認定系爭機車確有於九十七年十月九日八
    時三十分分許，在臺北市○○路與市○○道口時，其駕駛人
    有在禁止迴車標誌路段迴車且不聽勤務人員制止指示拒絕停
    車接受稽查而逃逸之違規事實，自應依上開規定對機車所有
    人即異議人裁罰。
  (六)原處分機關依據上開事實認定憑以裁罰，依道路交通管理處
    罰條例第四十九條第二款、第六十條第一項之規定，分別裁
    處異議人即受處分人九百元與三千元罰鍰，並依同條例第六
    十三條第一項第一款之規定，各記違規點數乙點，核無違誤
    ， 本件異議人之異議為無理由，應予駁回。
據上論斷，應依道路交通案件處理辦法第十九條，裁定如主文。
中    華    民    國    98    年     2    月    20    日
                      交通法庭  法  官  楊博欽
以上正本證明與原本無異
如不服本裁定應於送達後五日內向本院提出抗告狀
                                書記官  呂妍旻
中    華    民    國    98    年     2    月    20    日


司法院資訊處製作；財團法人民間司法改革基金會備份。
